臺灣臺中地方法院民事判決　九十三年度重訴字第三六七號
　　原　　　告　台灣銀行股份有限公司
　　法定代理人　甲○○
　　訴訟代理人　乙○○
　　複　代理人　丙○○
　　被　　　告　戊○○
　　　　　　　　丁○○
　　兼
　　訴訟代理人　己○○
右當事人間請求返還借款事件，本院於民國九十三年十月十三日言詞辯論終結，判決
如左：
    主      文
被告戊○○、丁○○、己○○於繼承財產之限度內，應連帶給付原告新台幣陸佰肆拾
玖萬捌仟伍佰貳拾元，及其中（一）新台幣佰伍拾萬玖仟陸佰肆拾玖元自民國九十一
年四月十七日起，其中（二）新台幣伍拾陸萬零肆佰玖拾元自民國九十一年四月九日
起，其中（三）新台幣肆拾貳萬捌仟參佰捌拾壹元自民國八十九年五月三十日起，均
至清償日止，其中（一）（二）按週年利率百分之五．五，其中（三）按週年利率百
分之三計算之利息，並其中（一）自民國九十一年五月十八日起至民國九十一年十一
月十七日止，其中（二）自民國九十一年五月十日起至九十一年十一月九日止，其中
（三）自民國八十九年七月一日起至八十九年十二月三十一日止，各按上開利率百分
之十，及其中（一）自民國九十一年十一月十八日起，其中（二）自民國九十一年十
一月十日起，其中（三）自民國九十年一月一日起，均至清償日止，各按上開利率百
分之二十計算之違約金。
訴訟費用由被告連帶負擔。
    事實及理由
一、本件原告起訴主張，緣訴外人蘇獎（即被告戊○○、丁○○、己○○之父），
    分別於民國（下同）八十四年五月十七日、同年八月九日、八十九年五月三十日
　　邀同訴外人王碧霞（註：訴外人蘇獎之妻，被告三人之母，已據本院九十二年
　　度重訴字第八００號判決確定，該案係原告以消費借貸及連帶保證之法律關係請
    求）為連帶保證人向原告各借款新台幣（下同）六百萬元（第一筆）、三百萬元
    （第二筆）、四十三萬元（第三筆），其中第一、二筆借款之約定利息依照原告
    銀行之基本放款利率（機動調整）計算（其中第一筆借款之放款時之利率為年息
    百分九，第二筆借款之利率則為百分之九．四，嗣均調降為百分之五．五，即遲
    延時），第三筆借款之約定利息依照年息分之三計算（固定利率），第一筆借款
    之借款期限自八十四年五月十七日起至一百零四年五月十七日止，第二筆借款自
    八十四年八月九日起九十一年八月九日止，第三筆借款自八十九年五月三十日起
    至一百零九年五月三十日止，均以每個月為一期，按期繳納本息，約定如有一期
    未付時，視為全部到期（各擔保放款借據內約款第七條第一款及第九條第一款）
    ；又約定若未按期攤還本金或繳納利息時，除按屆期時利率付息之外，逾期清償
    在六個月以內者，按上開利率百分之十，超過六個月者，按上開利率百分之二十
　　計付違約金（各擔保放款借據內約款第二條第二項、第四條）。詎訴外人蘇獎
    分別自九十一年四月十七日、同年四月九日、八十九年五月三十日起，即未依約
    繳納本息，而視為全部到期，上開三筆借款目前尚分別積欠本金五百五十萬九千
    六百四十九元（第一筆借款）、五十六萬零四百九十元（第二筆借款）、四十三
    萬元（第三筆借款）（合計六百四十九萬八千五百二十元）及其利息（遲延時之
    利率計分別為百分之五．五（第一、二筆借款）、百分之三（第三筆借款））與
　　違約金。嗣蘇獎亦已於九十一年五月二十五日死亡，而被告被告戊○○、丁○○、己○○為訴外人蘇獎之繼承人，依民法第一千一百五十三條規定自應就訴
　　外人蘇獎之上開債務，負連帶清償之責任。而此債務，屢經催討，均置之不理
    ，為此依消費借貸及繼承之法律關係。求為判決聲明：如主文第一項所示。被告
　　三人則對於伊等三人之父親蘇獎向原告借有上開款項，且尚有如原告所主張之
　　本金、利息及違約金，尚未清償，嗣蘇獎已於九十一年五月二十五日死亡乙情
    ，並不爭執，僅以伊三人均已合法繼辦理限定繼承完畢等語，資以抗辯。答辯聲
    明：原告之訴駁回。
二、原告主張之右揭事實，業據其提出擔保放款借據影本三份、本院九十二年度重訴
　　字第八００號判決書暨判決確定證明書影本各乙紙及戶籍謄本四紙為證，並為被
    告所不爭執，自堪可信為真實。另被告抗辯稱，伊等三人均已為限定繼承（民法
　　第一千一百五十四條第一項），亦業據其提出本院九十一年度繼字第七０四號民
    事裁定影本、通知書、公示催告公告影本各乙份，並為本院調閱上開民事卷宗，
　　審核無訛，是被告三人均已就訴外人蘇獎為遺產為限定繼承，可堪認定。按以
    ，限定繼承人僅以繼承之財產為限，對被繼承人之債權人負清償之責，債權人亦
    僅得執行債務人繼承之財產，不得執行債務人固有之財產（即所謂財團之有限責
    任）。是限定繼承人於訴訟中已為限定繼承之抗辯者，法院應為保留之判決，而
    非駁回債權人之訴訟，是以本件被告戊○○、丁○○、己○○以限定繼承為理由
    而為駁回原告主張之抗辯，並無理由。
三、按稱消費借貸者，謂當事人一方移轉金錢或其他代替物之所有權於他方，而約定
    他方以種類、品質、數量相同之物返還之契約。又借用人應於約定期限內，返還
    與借用物種類、品質、數量相同之物。民法第四百七十四條第一項、第四百七十
　　八條前段，分別定有明文。本件訴外人蘇獎既向原告借貸上開金額，而尚有如
    主文第一項所示金額之本金尚未清償，且清償期已視為到期（第一、三筆）或已
　　到期（第二筆），被告戊○○、丁○○、己○○既為訴外人蘇獎之繼承人，已
    如前述。按諸，民法第一千一百五十三條第一項「繼承人對於被繼承人之債務，
    負連帶責任。」之規定，則被告戊○○、丁○○、己○○，自應就被繼承人即訴
　　外人蘇獎上開之債務，於繼承之財產限度內負連帶清償之責甚明。從而，原告
    依消費借貸契約及繼承之法律關係，請求被告戊○○、丁○○、己○○三人於繼
    承財產之限度內負連帶清償之責，為有理由，應予准許。爰為判決如主文第一項
    所示。
四、據上論結，本件原告之訴為有理由，依民事訴訟法第八十五條第二項，判決如主
    文。
中　　　華　　　民　　　國　　九十三　　年　　　十　　　月　　二十九  　日
                                  臺灣臺中地方法院民事第四庭
~B法　　　官　陳添喜
右為正本係照原本作成。
如對本判決上訴，須於判決送達後二十日內向本院提出上訴狀。
中　　　華　　　民　　　國　　九十三　　年　　　十　　　月　　二十九  　日
~B法院書記官
